臺灣高等法院刑事判決　　　　　　　　　　　　　九十一年度上易字第二八一二號
　　上　訴　人　臺灣桃園地方法院檢察署檢察官
　　被　　　告　乙○○
　右上訴人因被告竊盜案件，不服臺灣桃園地方法院九十一年度易字第一０四一號，
中華民國九十一年六月二十八日第一審判決（起訴案號：臺灣桃園地方法院檢察署九
十一年度偵字第四０三八號）提起上訴，本院判決如左：
    主  文
上訴駁回。
    理  由
一、公訴意旨略以：被告乙○○意圖為自己不法之所有，於民國（下同）九十一年一
    月卅一日廿一時許，在桃園縣中壢市○○路一六六號前，竊取甲○○○所有停放
    該處之車號ＤＥＵ─９１２號輕型機車，得手後則供己代步之用，嗣於九十一年
    二月廿日廿二時卅五分許，乙○○騎乘前揭竊得機車至桃園縣大園鄉溪海村卅四
    號地下室時，為警臨檢查獲，因認被告乙○○犯有刑法第三百二十條之竊盜罪等
    語。
二、按犯罪事實應依證據認定之，無證據不得推定其犯罪事實。又不能證明被告犯罪
    者，應諭知無罪之判決，刑事訴訟法第一百五十四條、第三百零一條第一項分別
    定有明文。而認定不利於被告之事實，須依積極證據，茍積極證據不足為不利於
    被告事實之認定時，即應為有利於被告之認定，更不必有何有利之證據，最高法
    院三十年上字第八一六號判例參照。
三、公訴人上訴意旨略以本件車號ＤＥＵ─九一二號輕型機車，係被害人甲○○○於
    九十一年一月卅一日夜間，停放於桃園縣中壢市○○路一六六號前遭人竊取一節
    ，業據被害人甲○○○警訊中供述明確，而被告於同年二月廿日廿二時卅五分許
    騎乘上開機車為警臨檢攔獲，亦為被告所供認，並有桃園縣警察局大園分局刑事
    案件報告書、照片二張及扣案鑰匙一支為證，故被告持有贓物一節即屬無誤，此
    亦為原審所認，被告雖辯稱前揭贓車係其向友人所借，然依被告於警、偵訊及原
    審審理時所述，所借之人及借車之地點、方法均有矛盾，亦與常理不合，是該車
    係向他人所借顯難採信，則其取得贓車即非係因不知情自他人取得，亦非明知係
    贓物而收受、故買之，且侵占離本人所持有之物罪較故買、收受贓物罪為輕，該
    車果係被告拾獲而侵占，豈會捨侵占罪行不認，而為前後不一向他人借得之供述
    云云。
四、被告乙○○對右揭騎乘ＤＥＵ─九一二號機車為警查獲之事實坦承不諱，惟在警
    、檢偵訊，原審審理及本院訊問時堅決否認有何公訴人所指之竊盜犯行，於警訊
    時辯稱：是「阿桐」借的；於偵查中初訊時則稱是向「陳銘（明）桐」借的；於
    九十一年四月十七日偵查中則分別稱是「阿華？」「阿福」及「他叫什麼我忘記
    了向誰借的」；於九十一年四月十八日警方借訊時又稱是「陳明輝」借的；於原
    審審理時再稱：「我真的可以確定是陳明輝，當時陳明輝向我說他是陳明桐，但
    後來我才發現他們二人是雙胞胎，陳明桐向我說借車給我的是他弟弟陳明輝而不
    是他，至於陳明輝為何會向我說他是陳明桐，因為我之前都不知道他有一位雙胞
    胎的哥哥」﹔末於本院訊問時辯稱：「車子是向陳明輝借的」、「我向他借車時
    ，我跟他說要借騎二、三個小時，我有要向他拿行照，但他說不用。」等語。
    經查：
（一）被告乙○○獲案後於警檢偵訊、原審審理及本院訊問時均否認竊取上開輕型機
      車，並指稱：係他人（於原審審理中及本院訊問時均確認是陳明輝）借予等語
      ，業如前述。又雖被告自警訊乃至於偵審程序中雖一再改變何人借予之供詞，
      其所辯該車係他人交付者固屬無法證明，惟究不能僅因被告前後供詞之變異即
      完全否定其機車係他人借用。再縱使被告所辯不能成立，然除非有積極證據足
      以證明其犯罪行為，猶不能遽為有罪之認定，揆之前揭三十年上字第八一六號
      判例意旨即明。
（二）本件被害人甲○○○雖報案指稱其所有之前揭機車失竊，然並未指明係何人所
      為，其在警局之供述及所出具之贓物領據亦僅能認定本件機車係屬贓物而已。
（三）綜上，證人即被害人甲○○○既未能具體指述被告之竊盜犯行，被告亦否認有
      何竊盜行為，自不能僅憑被告嗣後騎乘贓車為警查獲之事實，遽論以竊盜罪，
      此外，本件復查無其他積極證據證明被告竊盜犯行，應依刑事訴訟法第三百零
      一條第一項之規定為被告無罪之判決。原審本同上見解，以不能證明被告犯罪
      ，而諭知被告無罪，經核並無不合，公訴人猶執上詞指摘原判決不當，非有理
      由，應予駁回。至被告是否涉有贓物犯嫌，應由公訴人另行偵查。
據上論斷，應依刑事訴訟法第三百六十八條，判決如主文。
本案經檢察官郭弘佑到庭執行職務。
中      華      民      國    九十一    年      十一      月    廿六    日
                              台灣高等法院刑事第十一庭
                                  審判長法  官  楊  照  男
                                        法  官  王  詠  寰
                                        法  官  陳  炳  彰
右正本證明與原本無異。
不得上訴。
                                        書記官  賴  淑  真
中      華      民      國     九十一    年     十一    月     廿七     日
